【裁判字號】    92,易,550
【裁判日期】    920612
【裁判案由】    詐欺
【裁判全文】
臺灣彰化地方法院刑事判決                          九十二年度易字第五五號
    公  訴  人  臺灣彰化地方法院檢察署檢察官
    被      告  乙○○
右列被告因詐欺案件，經檢察官提起公訴（九十一年偵字第八四六三號），本院判決
如左：
    主  文
乙○○意圖為自已不法之所有，以詐術使人將本人之物交付，處有期徒刑月，如易
科罰金，以佰元折算壹日。緩刑貳年。
    事  實
一、乙○○曾受僱於甲○○，充任甲○○為負責人而設於彰化縣員林鎮○○○街卅號
    「長江消防器材行」之業務經理，於民國九十年九月二十日，因故離職，自是日
    起，因已非長江消防器材行之員工，故並無代表長江消防器材行向客戶收取貨款
    之權限，惟其因前任職之故，因此得知俊覺大樓管理委會尚積欠長江消防器材行
    貨款未清償，竟萌生意圖為自己不法之所有，於同年十月二日，至位於彰化縣員
    林鎮○○路之俊覺大樓管理委員會，向該管理委員會財務委員曾文德之配偶黃芯
    葳（原名黃金花）佯稱：其是來收取「長江消防器材行」承攬俊覺大樓消防工程
    所生之貨款云云，因黃芯葳不知乙○○業已解職，故陷於錯誤而交付以曾文德為
    發票人、票據號碼ＹＣＯ─四二七七六０號、票面金額為新台幣（下同）五萬一
    千四百六十元、以中央信託局為付款人之支票一紙予乙○○，乙○○取得後，再
    持之向不知情之邱慧芬調現，予以使用。嗣後甲○○巧遇黃芯葳而談及前揭乙○
    ○前來收取貨款乙事，黃芯葳始知受騙，而悉上情。
二、案經甲○○告發由臺灣彰化地方 法院檢察署檢察官偵查起訴。
    理  由
一、訊據被告乙○○固承認右揭時地，伊未獲長江消防器材行負責人甲○○之授權，
    而向被害人黃芯葳收取上開面額五萬一千四百六十元之支票，其後並持之向邱慧
    芬調現等事實，惟矢口否認涉有詐欺之犯行，並辯稱：伊收得該支票後即給付發
    電機廠商笙吉企業負責人陳乙立之四千元貨款、東澤消防工程顧問有限公司負責
    人潘育儒八千元貨款，與甲○○積欠離職員工蕭汎珊（被告之配偶）、黃新壹（
    被告之胞弟）及其本人之薪資，故其主觀上並無意圖為自己不法所有云云，因此
    ，自不成立詐欺罪云云。但查（一）被告確係未曾獲得告發人甲○○任何有關授
    權前往收取俊覺大樓管理委員會所積欠貨款之事及被告於離職後，擅自收取前開
    支票等情，業據告發人甲○○告發明確，且有估價單影本二紙在卷可稽。（二）
    被告取得系爭支票係來自黃芯葳之交付及被告是以長江消防名義來收取貨款，再
    者，被告所提示之估價單上有長江消防器材行之印章，且未表明其已離職等情，
    業據被害人黃芯威於偵查中，指陳明確及前開印有長江消防器材行印文之估價單
    可佐。是被告確係對被害人黃芯葳施以詐欺（冒有權收受俊覺大樓管理委員會積
    欠長江消防器材貨款之人）而自黃芯葳處收取系爭支票等情，亦堪予認定。（三
    ）被告施以詐術之對象係被害人黃芯葳並非甲○○，而且非但被害人黃芯葳未曾
    與被告有任何金錢糾紛，再者，因被告係無代理權（即無收取貨款權限）之人，
    除有表見代理之情形外，被害人黃芯葳對被告之所為前開給付行為，並未生有消
    滅長江消防器材行貨款債權之效力，故被告為本件犯行，其主觀上有不法所有之
    意圖，至為明顯。（四）若被告係對告發人甲○○捏造不實之陳述，且自其取得
    財物（即系爭支票），則被告以因前開清償其他廠商之債權及本人之薪資云云，
    置辯伊未有不法所有意圖，或尚所據，惟如前開所述，本件被告施以詐術之對象
    係與其無任何債權、債務之黃芯葳，故被告所辯伊無法所有之意圖云云，恐有誤
    會。（五）另證人陳乙立於偵查中證述：平時其與甲○○交易情形，到月底會親
    自拿請款單去長江消防器材行取款，而甲○○會簽發支票支付，所以被告於九十
    年十月初主動支付發電機維修費四千元，伊覺得怪怪的等語，顯見被告向黃芯葳
    所收取系爭支票後，未通知告發人甲○○情形下，主動給付費用予發電機廠商笙
    吉企業負責人陳乙立，其目的無非係避免告發人甲○○得知被告以「長江消防器
    材行」名義向俊覺大樓收款乙情無疑。是綜上，益見被告所辯無非卸責之詞，不
    可採信。本件罪證明確，被告之詐欺犯行，足以認定。
二、核被告乙○○所為係犯刑法第三百三十九條第一項詐欺取財罪。爰審酌被告犯罪
    之動機、目的、手段、所生之危害及犯罪後之態度等一切情狀，量處如主文所示
    之刑，並諭知之易科罰金之折算標準。查被告前未曾受有期徒刑以上刑之宣告，
    此有臺灣彰化地方法院檢察署刑案資料查註紀錄表一紙在卷可稽，其經此教訓，
    應知警惕而無再犯之虞，所宣告之刑，認以暫不執行為適當，併予宣告緩刑二年
    ，以勵自新。
據上論斷，應依刑事訴訟法第二百九十九條第一項前段，刑法第三百三十九條第一項
、第四十一條第一項、第七十四條第一款，罰金罰鍰提高標準條例第一條前段、第二
條前段，判決如主文。
本案經檢察官徐則賢到庭執行職務。
中    華    民    國    九十二      年      六      月     十二      日
                                臺灣彰化地方法院刑事第一庭
                                    法      官  洪  志  賢
右正本證明與原本無異。
如不服本判決，應於判決送達後十日內，向本院提出上訴狀（須附繕本）。
告訴人或被害人對於判決如有不服具備理由請求檢察官上訴者，其上訴期間之計算係
以檢察官收受判決正本之日期為準。
                                    法院書記官  洪  年  慶
中    華    民    國    九十二      年      六      月     十九      日
刑法第三百三十九條
意圖為自己或第三人不法之所有，以詐術使人將本人或第三人之物交付者，處五年以
下有期徒刑、拘役或科或併科一千元以下罰金。
以前項方法得財產上不法之利益或使第三人得之者亦同。
前二項之未遂犯罰之。


司法院資訊處製作；財團法人民間司法改革基金會備份。
